【裁判字號】    87,自,987
【裁判日期】    890107
【裁判案由】    詐欺
【裁判全文】
臺灣臺北地方法院刑事判決                          八十七年度自字第九八七號
    自  訴  人  紹鈞企業股份有限公司  設臺北市○○○路二七號三樓
    代  表  人  乙○○
    擔當自訴人  臺灣臺北地方法院檢察署檢察官
    被      告  丙○○
右列被告因詐欺案件，經自訴人提起自訴，本院判決如左：
    主  文
丙○○無罪。
    理  由
一、自訴意旨略以：被告丙○○為集健股份有限公司（下稱集健公司）負責人，自訴
    人則係經營電腦周邊設備買賣等業務之公司，被告丙○○意圖為自己不法之所有
    ，於民國八十六年七、八月間，以買賣為藉口，向自訴人陸續訂購各種電腦周邊
    設備，使自訴人陷於錯誤，陸續交付電腦周邊設備，總價值達新臺幣（下同）九
    十六萬五千三百七十元，被告詐得前揭電腦周邊設備後，即避不見面，經自訴人
    於八十七年三月間，聲請核發支付命令，經  鈞院以八十七年度促字第八三三六
    號發給支付命令，然因該支付命令無法送達，自訴人依  鈞院函旨查報集健公司
    之設立變更登記事項卡，該公司法定代理人即被告之戶籍謄本後，始發現被告於
    詐得自訴人前述財物後，旋即將所經營之集健公司辦理暫停營業，有集健公司設
    立變更登記事項卡上蓋印「暫停營業自民國八十六年九月三十日起至民國八十七
    年九月二十九日止」可證，且被告早於八十五年二月十日就將戶籍遷入臺北市○
    ○路○段六三之二號，該址經自訴人查訪，竟是某公司宿舍地址，被告事實上根
    本沒有居住該處，且該址亦無人認識被告，足見被告蓄意詐騙自訴人，因認被告
    涉有詐欺罪嫌。
二、按犯罪事實應依證據認定，無證據不得推定其犯罪事實；不能證明被告犯罪者，
    應諭知無罪之判決，刑事訴訟法第一百五十四條、第三百零一條第一項分別定有
    明文。次按刑法第三百三十九條第一項詐欺罪之成立，須意圖為自己不法之所有
    ，以詐術使人將本人或第三人之物交付為要件，所謂以詐術使人交付，必須被詐
    欺人因其詐術而陷於錯誤，若其所用方法，不能認為詐術，亦不致使人陷於錯誤
    ，即不構成該罪，最高法院著有四十六年臺上字第二六０號判例可資參照。即刑
    法詐欺罪之成立，以行為人自始有為自己或第三人不法所有之意圖為要件，債務
    人於債之關係成立後，有未依債之本旨履行給付者，依社會一般交易經驗原因非
    一，或因不可歸責之事由而不能給付，或因合法主張抗辯而拒絕給付，甚至債之
    關係成立後，始行惡意遲延給付，皆有可能，非盡可推定為自始無意給付之詐欺
    犯罪一端；是若無足以證明其在債之關係發生時，自始即具有不法所有意圖之積
    極證據，亦僅能令負民事債務不履行之責任，要難以單純債務不履行之狀態，而
    推定債務人自始即有不法所有意圖之詐欺犯意。
三、自訴人認被告丙○○涉有詐欺犯行，無非以被告向其購買電腦周邊設備後，集健
    公司旋即停止營業，被告亦避不見面之事實，暨統一發票五張、廠商交易明細表
    、已付帳款明細表、客戶交易明細表、已收帳款明細表等為依據。經訊被告堅決
    否認涉有詐欺自訴人之犯行，辯稱：伊八十五年初即以集健公司名義與自訴人往
    來交易，互相買賣電腦設備抵帳，集健公司係自新加坡進貨販賣，迄八十六年七
    、八月間，因匯率問題及銀行存款遭人盜領，始無力償付自訴人貨款，伊確實積
    欠自訴人九十餘萬元，惟非惡意詐欺自訴人等語。
四、經查：
（一）證人甲○○即集健公司職員亦到庭結稱：我於八十五年（應係八十六年）三月
      至九月間，在集健公司擔任被告之助理，從事進口硬碟批給商家、硬碟序號之
      建檔、接聽客戶電話等工作，集健公司係新加坡一家公司之代理商，確實有從
      事電腦硬碟及其他周邊設備之買賣業務，集健公司結束營業前，被告向我說某
      幾家廠商將價格壓得很低，公司可能無法競爭而要結束營業：：，集健公司和
      自訴人往來係互相調貨，抵銷貨款，在我離職前，集健公司應無向廠商大量調
      貨的情況等語在卷（見本院八十八年十二月二十二日訊問筆錄）。查證人甲○
      ○確於八十六年間任職於集健公司，有中央健康保險局臺北分局八十八年五月
      四日健保北承字第八八０七０九七七號函所附投保單位保費計算明細表在卷足
      憑，參以其到庭作證係本院依職權查址傳拘之結果，於傳訊前並未曾與被告聯
      絡乙節，其證詞應屬可信。
（二）次查被告經營之集健公司自八十五年間起即與自訴人互相買賣電腦周邊設備，
      自訴人向集健公司進貨總金額，八十五年度為七百五十萬八千五百八十一元，
      八十六年度則為六百九十二萬六千一百一十三元，有自訴人提出之廠商交易明
      細表三紙可憑，顯見集健公司確實從事電腦周邊設備之買賣業務，非虛設行號
      之空殼公司；另被告向自訴人購入電腦周邊設備交易總金額，八十五年度為十
      八萬一千三百六十八元，八十六年度則為一百四十六萬八千八百六十八元，雖
      八十六年七、八月間，有九十餘萬元之貨款尚未抵付，惟八十五年間及八十六
      年一月至七月二日前之貨款均已抵付，為自訴人所是認，並有自訴人提出之客
      戶交易明細表二紙、已收帳款明細表二紙附卷可稽，顯見被告先前向自訴人購
      買電腦設備均如期支付貨款，交易狀況正常。
（三）又被告向自訴人進貨之最後一筆交易為八十六年八月九日（於同年月十五日交
      貨），有客戶交易明細表及統一發票一紙在卷足按，雖被告於八十六年一月至
      同年七月二日期間，僅向自訴人購入價值合計六十三萬五千五百五十六元之產
      品，而於八十六年七月中旬至八十五年八月上旬即購入價值達九十一萬九千四
      百元之貨物（不含營業稅），惟揆諸自訴人所提之廠商交易明細表，其自八十
      五年五月間開始向集健公司進貨以來，每月平均進貨金額為九十餘萬元，八十
      六年六月單月份之進貨金額甚至高達二百二十三萬四千九百五十元，而同年七
      月間進貨金額則銳減為四十五萬五千七百五十元，同年八月間進貨金額更遽降
      至六千元，堪認自訴人無法收回貨款係因其異常減少交易，致被告預以雙方互
      相進貨沖銷之期待落空所致，被告辯稱無詐欺犯意，應非虛妄。
（四）綜上，被告經營之集健公司自八十五年初至八十六年六月間與自訴人往來期間
      ，均以抵付貨款方式如期給付貨款，交易狀況正常，其於八十七年七、八月間
      向自訴人訂購電腦周邊設備，無非延續先前買賣往來關係，難謂係施用詐術；
      又自訴人於八十六年七、八月間異常減少進貨，致被告無從抵付貨款，嗣被告
      未依約償付自訴人款項，縱然出於惡意遲延給付，惟尚難據此擬制推定被告自
      始即存有不法所有之詐欺犯意。此外，復查無其他積極證據足資認定被告涉有
      自訴人所指之詐欺犯行，既不能證明被告犯罪，依法自應為無罪之諭知。
五、自訴人經合法傳喚，無正當理由不到庭，本院認有必要，通知檢察官擔當訴訟。
據上論斷，應依刑事訴訟法第三百四十三條、第三百零一條第一項、第三百三十一條
第一項、第二項，判決如主文。
中      華      民      國    八十九    年      一      月      七      日
                                    臺灣臺北地方法院刑事第四庭
                                        法  官  吳  靜  怡
右正本證明與原本無異。
如不服本判決，應於判決送達後十日內，向本院提出上訴狀。
                                        書記官  李  春  松
中      華      民      國    八十九    年      一      月     十五     日


司法院資訊處製作；財團法人民間司法改革基金會備份。
